【裁判字號】    99,上易,97
【裁判日期】    990730
【裁判案由】    詐欺
【裁判全文】
臺灣高等法院花蓮分院刑事判決          99年度上易字第97號
上  訴  人
即  被  告  甲○○
上列上訴人因詐欺等案件，不服臺灣花蓮地方法院中華民國99年
5月28日99年度易字第35號第一審判決（起訴案號：臺灣花蓮地
方法院檢察署98年度偵字第2688號），提起上訴，本院判決如下
：
    主  文
上訴駁回。
    理  由
一、依刑事訴訟法第350條、第361條、第362條、第367條規定，
    不服地方法院之第一審判決而上訴者，須提出上訴書狀，並
    應敘述具體理由，為上訴必備之程式；其所提出之上訴書狀
    並未敘述上訴理由，或僅曾以言詞陳述上訴理由者，均應於
    上訴期間屆滿後20日內補提理由書於第一審法院。第一審法
    院經形式審查，認逾期未補提上訴理由者，應定期間先命補
    正；逾期未補正者，為上訴不合法律上之程式，應以裁定駁
    回。倘已提出上訴理由，但所提非屬具體理由者，則由第二
    審法院以上訴不合法律上之程式，判決駁回。而所謂具體理
    由，必係依據卷內既有訴訟資料或提出新事證，指摘或表明
    第一審判決有何採證認事、用法或量刑等足以影響判決本旨
    之不當或違法，而構成應予撤銷之具體事由，始克當之（例
    如：依憑證據法則具體指出所採證據何以不具證據能力，或
    依憑卷證資料，明確指出所為證據證明力之判斷如何違背經
    驗、論理法則）；倘僅泛言原判決認定事實錯誤、違背法令
    、量刑失之過重或輕縱，而未依上揭意旨指出具體事由，或
    形式上雖已指出具體事由，然該事由縱使屬實，亦不足以認
    為原判決有何不當或違法者（例如：對不具有調查必要性之
    證據，法院未依聲請調查亦未說明理由，或援用證據不當，
    但除去該證據仍應為同一事實之認定），皆難謂係具體理由
    ，俾與第二審上訴制度在請求第二審法院撤銷、變更第一審
    不當或違法之判決，以實現個案救濟之立法目的相契合，並
    節制濫行上訴（最高法院97年度台上字第892號判決參照）
    。
二、上訴人即被告甲○○上訴意旨略以：玉山銀行不記名電子錢
    包帳號0000000000000000號之Smart Pay帳戶非被告所申請
    ，懇請查明該電子錢包購買者及使用者為誰；起訴書上所載
    被告於97年10月14、15日分別提領4,499元及2,700元，請查
    明當日提領者為誰；被告黃慶偉及被告甲○○雖為夫妻，但
    並無明確證據可證明被告甲○○與黃慶偉同謀，僅憑揣測即
    予定罪，實難令人心服。經查，本件犯罪時間及提領時間當
    時，被告甲○○均在工作，爰提起上訴，請求證明被告無罪
    云云。
三、駁回上訴之理由：
  (一)本案被告於原審業已坦認：上開電子錢包Smart Pay之帳號
    係伊向玉山銀行申請，且電子錢包之領錢紀錄亦為伊所提領
    等情（見原審卷第58頁）。上訴意旨雖改稱為並未申請帳號
    、提領款項云云，惟並未提出具體事證以供審酌，其嗣後空
    言翻異前詞，尚無足採。
  (二)上訴意旨另以本案並無明確證據可證明被告與黃慶偉同謀云
    云。經查：被告與黃慶偉為夫妻，黃慶偉於94年間即連續在
    雅虎奇摩網站以刊登販售高速公路回數票之方式詐騙不特定
    之被害人，經臺灣臺北地方法院以95年度易字第1313號判處
    罪刑在案，而上開詐欺取財案件係被告提供其名義之雅虎奇
    摩帳號及郵局帳戶供黃慶偉使用，業據被告於該案件審理時
    證述在卷，有上開案件判決書在卷可稽（見原審卷第44-45
    頁）；其後黃慶偉復涉犯多件網路詐欺案件，被告亦牽涉其
    中，依被告於偵查中供述：「（為何你之前類似的案子，從
    臺北地檢到臺南地檢、雲林地檢都有跟本件相同的案件？）
    都是我先生害的，我平常就有工作，還要照顧小孩子，怎麼
    有時間做這些事，都是我先生做的。」等語，均足徵被告知
    悉黃慶偉以網路詐騙之事。再依被告所申請之上開Smart Pa
    y帳戶之交易紀錄顯示，每有匯款入帳戶時，被告隨即於當
    日或翌日提款完畢，顯見被告知悉該款項來源係屬不法。準
    此，被告明知黃慶偉於網路上佯登拍賣高速公路回數票之訊
    息，以詐騙不特定人，仍向玉山銀行申請上開帳戶作為不特
    定買家匯款帳戶，並由被告負責持該Smart Pay帳戶之提款
    ，其與黃慶偉間顯有詐欺之犯意聯絡及行為分擔之事實堪予
    認定。被告所辯，委無可採。
  (三)本件被告上訴既未提出新事證、具體指摘或表明第一審判決
    有何採證認事，足以影響判決本旨之不當或違法，依前開最
    高法院判決意旨，上訴人前揭上訴理由自非屬得上訴第二審
    之具體理由。揆諸上開說明，本件上訴不合法律上之程式，
    且無從命補正，應予駁回，並不經言詞辯論為之。
據上論斷，應依刑事訴訟法第367條前段、第372條，判決如主文
。
中    華    民    國    99    年    7    月    30    日
                  刑事庭審判長法  官  謝志揚
                              法  官  張健河
                              法  官  林慶煙
以上正本證明與原本無異。
本件不得上訴。
中    華    民    國    99    年    7    月    30    日
                              書記官  林明智

司法院資訊處製作；財團法人民間司法改革基金會備份。
